臺灣彰化地方法院刑事判決　　　　　　　100年度易字第863號
公　訴　人　臺灣彰化地方法院檢察署檢察官
被　　　告　鄭淑君
上列被告因詐欺案件，經檢察官提起公訴（100 年度少連偵字第
7 號），被告於準備程序進行中就被訴事實為有罪之陳述，本院
進行簡式審判程序，判決如下：
    主  文
鄭淑君共同犯詐欺取財罪，處有期徒刑陸月，如易科罰金，以新
臺幣壹仟元折算壹日。扣案之行動電話貳支（含門號0000000000
、0000000000號SIM 卡各壹張）、偽造臺灣省法務部行政單位書
記官「蔡錦春」識別證壹張、偽造之「法務部地檢署監管科」印
章壹顆、印台壹個，均沒收。
    事  實  及  理  由
一、本件係經被告鄭淑君於準備程序進行中就被訴事實為有罪之
    陳述，而經本院合議庭裁定以簡式審判程序審理，則依刑事
    訴訟法第273 條之2 、同法第159 條第2 項之規定，不適用
    傳聞法則有關限制證據能力之相關規定；並得依同法第310
    條之2 準用同法第454 條之規定製作略式判決書，僅需記載
    犯罪事實、證據名稱及應適用之法條，並得以簡略方式為之
    ，合先敘明。
二、犯罪事實：鄭淑君（綽號「阿成」）與涂皓鈞（綽號「豹子
    」，所涉詐欺取財犯行另經臺灣彰化地方法院檢察署檢察官
    以100 年度少連偵字第45號提起公訴）、少年陳○強（所涉
    詐欺取財犯行另經臺灣臺中地方法院少年法庭以100 年度少
    護字第198 號裁定交付保護管束並命為勞動服務）及其等所
    屬詐欺集團成員共同意圖為自己不法之所有，基於詐欺取財
    之犯意聯絡，於民國99年12月13日晚間，由該集團真實姓名
    不詳之成年女子成員，自稱為奇摩拍賣人員撥打電話向李○
    錡佯稱：其網路購物付款方式有誤，需前往自動提款機更正
    ，會有郵局人員與你聯絡等語，嗣由該詐騙集團某自稱為郵
    局人員之成年男子成員撥打電話向李○錡詐稱：拍賣付款方
    式有誤，會連續扣款，需找另一個帳號停止連續扣款等語，
    李○錡乃向其姊李佳錦求助，嗣於同日晚間9 時許，李佳錦
    陪同李○錡共同前往彰化縣福興鄉西勢郵局等候指示，詐騙
    集團冒稱為郵局人員之成年男子再撥打電話與李○錡聯絡，
    並由李佳錦與對方聯繫洽談，該冒稱為郵局人員之成年男子
    乃向李佳錦佯稱：因為付款方式弄錯，要停止連續扣款等語
    ，並於電話中指示李佳錦以其郵局提款卡插入自動提款機中
    進行操作，因李佳錦之郵局提款卡無法轉帳，該名男子遂要
    求李佳錦尋找其他提款卡，李佳錦聞言不疑有他，隨即返家
    拿取其母親之郵局提款卡前往設定，然因其母親之郵局提款
    卡亦無法轉帳，該名男子旋於電話中對李佳錦佯稱：怕個人
    資料外洩，要把資金轉至中央監控單位等語，而要求李佳錦
    將錢領出來存入指定帳戶，致李佳錦誤信為真陷於錯誤，於
    同日晚間10、11時許，在彰化縣鹿港鎮○○路301 號第一商
    業銀行自動櫃員機，自其及其母親帳戶內共提領出新臺幣（
    下同）3 萬9 千元，並於提款後利用該銀行自動櫃員機，以
    現金存款方式，將上開款項存入對方指定之第一商業銀行南
    臺中分行帳號00000000000000號帳戶內（戶名黃鈞鼎；黃鈞
    鼎所涉幫助詐欺犯嫌，由臺灣臺中地方法院檢察署另案偵辦
    ），該名男子於電話中復以其他帳戶之存款亦將受影響為由
    ，要求李佳錦將其他存款一併領出監管，李佳錦誤信其言，
    乃於翌日即同年12月14日上午，前往鹿港信用合作社彰濱分
    社將其定存72萬1 千元解約提出，並與該詐騙集團成員約定
    於同日上午交付。該詐騙集團成員見李佳錦信以為真，乃由
    集團中某成員以電話通知涂皓鈞前往約定地點收錢，嗣由涂
    皓鈞駕車搭載鄭淑君、陳○強共同前往向李佳錦收取款項，
    鄭淑君並交付詐騙集團所有、供取款時成員間互相聯絡所用
    之行動電話2 支（分別插用門號0000000000、0000000000號
    SIM 卡各1 張）予陳○強，而於99年9 月14日上午9 、10時
    許，在彰化縣鹿港鎮○○○路83號「鹿港鎮圖書館」前，由
    陳○強出面向李佳錦表示其為書記官，致李佳錦誤信為真，
    陷於錯誤，將現金72萬1 千元交付與陳○強，陳○強取得款
    項後，將款項交付予涂皓鈞，涂皓鈞再交由鄭淑君於翌日上
    午，將部分詐得款項匯至帳號不詳之帳戶內。嗣因李佳錦於
    99年12月14日下午發覺受騙報警，乃主動致電上開男子，假
    稱母親帳戶中仍有80萬元存款，該名男子果以相同手法指示
    李佳錦，嗣於99年12月15日上午9 、10時許，再由涂皓鈞駕
    駛車牌號碼7510-SG 號自用小客車搭載鄭淑君、陳○強，前
    往彰化縣鹿港鎮○○○路與大明路路口，於陳○強下車欲向
    李佳錦收取款項時，為埋伏警員當場查獲逮捕陳○強，而未
    得逞，並扣得詐騙集團所有、供陳○強取款聯絡所用之行動
    電話2 支（分別插用門號0000000000、0000000000號SIM 卡
    各1 張）及詐騙集團所有、預備供詐欺犯罪所用之偽造臺灣
    省法務部行政單位書記官「蔡錦春」識別證1 張、偽造之「
    法務部地檢署監管科」印章1 顆、印台1 個等物而查悉上情
    。
三、前項犯罪事實，有下列證據可資為佐：
  (一)被告鄭淑君於警詢、偵查中及於本院審理時之供述。
  (二)證人即告訴人李佳錦於警詢、偵查中之證述及於本院審理時
    之陳述。
  (三)證人即告訴人之弟李○錡於本院審理時之陳述。
  (四)證人即同案共犯少年陳○強於警詢、偵查中及於本院審理時
    之證言。
  (五)路口監視器錄影翻拍照片、扣案證物照片各2 張。
  (六)委託書、合運小客車租賃股份有限公司租賃契約、車輛詳細
    資料各1 份。
  (七)內政部警政署反詐騙案件紀錄表、彰化縣警察局鹿港分局鹿
    港派出所受理各類案件紀錄表各1 份。
  (八)黃鈞鼎第一商業銀行未登摺帳項查詢清單1 紙。
四、核被告鄭淑君所為，係犯刑法第339 條第1 項之詐欺取財罪
    。被告就上開犯罪事實，與涂皓鈞、陳○強及其等所屬詐騙
    集團其他成員間，有犯意聯絡及行為分擔，為共同正犯。被
    告所屬詐騙集團成員多次撥打電話對告訴人李佳錦實施詐騙
    行為，其犯罪時間密接，且均在實現同一犯罪目的而侵害一
    法益，在刑法評價上，以視為數個舉動之接續施行較為合理
    ，應認屬接續犯，僅論以一罪。共同正犯陳○強雖為少年，
    有其個人戶籍資料查詢結果1 紙在卷足憑（偵卷第7 頁），
    然因被告並非成年人，因此並無兒童及少年福利法第70條第
    1 項成年人與少年共同犯罪加重其刑規定之適用，附此敘明
    。爰審酌被告年紀尚輕，竟投身詐騙集團向民眾詐騙取款，
    惡性非輕，使告訴人受詐騙76萬元，及被告在該詐欺集團中
    所擔任之角色、犯罪分工之情形、造成之危害等一切情狀，
    量處如主文所示之刑，並諭知易科罰金之折算標準。扣案之
    行動電話2支 （含門號0000000000、0000000000號SIM 卡各
    1 張）係被告所屬詐騙集團所有供本案犯罪所用之物，已為
    被告自承在卷（本院卷第107 頁反面至第108 頁），應依刑
    法第38條第1 項第2 款之規定沒收之。至其餘扣案之偽造臺
    灣省法務部行政單位書記官「蔡錦春」識別證1 張、偽造之
    「法務部地檢署監管科」印章1 顆、印台1 個等物，則為被
    告所屬詐騙集團所有，且供詐騙他人預備之物，已據證人陳
    ○強及被告供明在卷（本院卷第78頁、第82頁反頁、第113
    頁），依刑法第38條第1 項第2 款之規定沒收之。又上開扣
    案之物品雖已於共同正犯陳○強少年事件中諭知沒收，惟沒
    收物之執行完畢與沒收物之不存在，並非一事，因犯罪依法
    必須沒收之物，雖已於共犯中之一人確定判決諭知沒收，並
    已執行完畢，對於其他共犯之判決，仍應宣告沒收（最高法
    院65年度第5 次刑庭庭推總會議決議(二)參照），併此敘明。
五、據上論斷，應依刑事訴訟法第273 條之1 第1 項、第299 條
    第1 項前段、第310 條之2 、第454 條第1 項，刑法28條、
    第339 條第1 項、第41條第1 項前段、第38條第1 項第2 款
    ，刑法施行法第1 條之1 第1 項、第2 項前段，判決如主文
    。
本案經檢察官張嘉宏到庭執行職務。
中    華    民    國   100    年    11    月    14    日
                  刑事第八庭          法  官  王素珍
以上正本證明與原本無異。
如不服本判決應於收受判決後10日內向本院提出上訴書狀，並應
敘述具體理由；其未敘述上訴理由者，應於上訴期間屆滿後20日
內向本院補提理由書（均須按他造當事人之人數附繕本）「切勿
逕送上級法院」。
告訴人或被害人對於判決如有不服具備理由請求檢察官上訴者，
其上訴期間之計算係以檢察官收受判決正本之日期為準。
中    華    民    國   100    年    11    月    14    日
                                      書記官  廖春慧
附錄本案論罪科刑法條：
中華民國刑法第339條
意圖為自己或第三人不法之所有，以詐術使人將本人或第三人之
物交付者，處 5 年以下有期徒刑、拘役或科或併科 1 千元以下
罰金。
以前項方法得財產上不法之利益或使第三人得之者，亦同。
前二項之未遂犯罰之。